【裁判字號】    96,訴,364
【裁判日期】    970721
【裁判案由】    違反毒品危害防制條例
【裁判全文】
臺灣新竹地方法院刑事判決               96年度訴字第364號
公  訴  人  臺灣新竹地方法院檢察署檢察官
被      告  甲○○
選任辯護人  曾肇昌律師
上列被告因違反毒品危害防制條例案件，經檢察官提起公訴（95
年度偵字第3102號）及移送併辦（95年度偵字第4159號），本院
判決如下：
    主  文
甲○○意圖販賣而持有第二級毒品，累犯，處有期徒刑伍年肆月
。扣案之第二級毒品甲基安非他命貳包（驗餘淨重合計伍點陸
貳公克、空包裝總重零點捌玖公克），沒收銷燬之，扣案之湯匙
貳支、鑷夾支、塑膠漏斗及磁杯各壹個，均沒收。
    事  實
一、甲○○前有偽造文書、違反毒品危害防制條例等前科，最近
    1次於民國93年間，因違反毒品危害防制條例案件，經本院
    於93年1月30日以92年度易字第597號刑事判決判處有期徒刑
    7月，嗣後並經台灣高等法院於93年4月9日以93年度上易字
    第433號刑事判決駁回上訴確定，於94年5月26日縮刑期滿執
    行完畢。又甲○○前因意圖販賣而持有第二級毒品及施用第
    二級毒品等違反毒品危害防制條例案件，經本院於94年11月
    11日以94年度訴字第290號刑事判決分別判處有期徒刑5年11
    月、11月，應執行有期徒刑6年8月，施用第二級毒品罪部分
    於95年1月11日，意圖販賣而持有第二級毒品罪部分則於95
    年3月24日撤回上訴而分告確定。
二、甲○○猶不知警惕，明知甲基安非他命為毒品危害防制條例
    第2條第2項第2款所稱之第二級毒品，不得意圖販賣而持有
    ，竟意圖供己施用，於前案判決確定後之95年5月23日某時
    許，在桃園縣觀音鄉○○○路旁，向真實姓名、年籍不詳，
    綽號「大頭」之成年男子，以新臺幣（下同）6萬元之價格
    購得第二級毒品甲基安非他命2包（驗餘淨重合計35.62公克
    、空包裝總重0. 89公克）。旋萌生販賣前開購入之第二級
    毒品甲基安非他命牟利之意圖，並以其所有之湯匙2支、鑷
    夾3支等毒品分裝工具，將上開購入之第二級毒品甲基安非
    他命挑出雜質後，以其所有之塑膠漏斗1個，倒入其所有之
    磁杯內，意圖販賣而持有上開甲基安非他命。嗣於95年5月2
    4日晚上9時45分許，在其與女友施美惠當時位於桃園縣蘆竹
    鄉○○路166之29號1樓租屋處，為警持搜索票而當場查獲，
    並扣得第二級毒品甲基安非他命2包（驗餘淨重合計35.62公
    克、空包裝總重0.89公克），及其所有，供分裝上開第二級
    毒品甲基安非他命所用之湯匙2支、鑷夾3支、塑膠漏斗、磁
    杯各1個等物，始得悉上情（甲○○於查獲當日經警採集尿
    液送驗結果，呈甲基安非他命陽性反應，所涉施用第二級毒
    品罪嫌，經本院以96年度竹簡字第1308號刑事簡易判決判處
    有期徒刑6月確定）。
三、案經法務部調查局新竹市調查站移送臺灣新竹地方法院檢察
    署檢察官偵查起訴。
    理  由
一、本件認定事實所引用之本件卷內所有卷證資料（包含文書證
    據、物證等證據），並無證據證明係公務員違背法定程序所
    取得，且公訴人與辯護人於準備程序及審判程序對卷內引為
    可認定事實之卷證資料之證據能力均陳述並無意見，又本件
    卷內之文書證據，亦無刑事訴訟法第159條之4之顯有不可信
    之情況與不得作為證據之情形，則依刑事訴訟法第159條至1
    59條之5之規定，本件認定事實所引用之本件卷證所有證據
    （包含文書證據、物證等證據），均有證據能力，合先敘明
    。
二、認定犯罪事實所憑之證據及其認定之理由：
（一）被告甲○○於本院審理時坦承犯罪（見本院卷第195頁）
      。
（二）被告於警詢、偵查中及本院審理時均自承「糖果」即為安
      非他命的暗號（見偵字第3102號偵查卷第6、38頁、本院
      卷第201頁），並於95年5月24日晚上8時4分許，以其當時
      所使用之0000000000號行動電話與另案被告陳佳如（所涉
      販賣第二級毒品罪嫌，經臺灣苗栗地方法院檢察署檢察官
      以95年度偵字第3173號提起公訴，刻由臺灣苗栗地方法院
      以96年度訴字第793號案件審理中），所使用之門號00000
      00000號行動電話聯絡，要去台北以70萬元之代價，買半
      公斤的「糖果」（指第二級毒品甲基安非他命），有通訊
      監察譯文可佐（見偵字第3102號偵查卷第161頁反面）。
（三）扣案之結晶2包，經鑑定後均發現含第二級毒品甲基安非
      他命成分，驗餘淨重合計35.62公克，空包裝總重0.89公
      克，純度百分之85.41，純質淨重30.42公克一節，有法務
      部調查局95年6月14日調科壹字第09500274370號鑑定書1
      份在卷為憑（見偵字第3102號偵查卷第163頁）。
（四）被告固有施用第二級毒品甲基安非他命之習性，業據其供
      承不諱，而本案為警查獲後經採集尿液送驗結果，亦呈甲
      基安非他命陽性反應，此有法務部調查局95年6月12日調
      科壹字第09522212330號檢驗通知書1紙可按（見偵字第41
      59號偵查卷第23頁），惟參以被告於本院審理時供述：購
      入安非他命後，只用過1次，以前有時1天用3次，每次用
      0.5公克，最少1天1次等語（見本院卷第206頁），又被告
      前案施用第二級毒品及意圖販賣而持有第二級毒品已分別
      於95年1月11日及95年3月24日撤回上訴而告確定，且經臺
      灣新竹地方法院檢察署執行檢察官於95年4月28日發布通
      緝在案，此有撤回上訴聲請書2份附於台灣高等法院95年
      度上訴字第4號卷第40、91頁為據，並經本院依職權調取
      上開卷宗核閱無訛，及台灣高等法院被告前案紀錄表可按
      ，是被告顯已知悉隨時可能為警緝獲而入監執行上開刑期
      ，猶於95年5月23日購入足供施用約2個半月份量之安非他
      命（以1天施用1次計算），並於翌日與另案被告陳佳如聯
      絡購入半公斤達500公克安非他命事宜，衡以一般施用毒
      品者，以價格與保管暨為警查獲之風險等各種因素，均無
      持有大量安非他命僅單純供一己施用之理，是被告既已購
      入足供已施用2個半月之第二級毒品甲基安非他命，猶於
      95年5月24日與另案被告陳佳如聯繫欲再購入大量毒品，
      足徵其於本院自白購入扣案供己施用之毒品後另萌販賣意
      圖等語，應非子虛。
（五）扣案之編號15塑膠漏斗、磁杯各1個及編號22之湯匙2支、
      鑷夾3支等毒品分裝工具，經鑑驗後，均發現有第二級毒
      品甲基安非他命成分殘留等情，有法務部調查局97年3月
      12 日調科壹字第09700097160號鑑定書1份存卷可查（見
      本院卷第85頁）。
（六）臺灣苗栗地方法院檢察署檢察官95年度偵字第3173號起訴
      書、本院94年度訴字第290號、94年度訴字第381號刑事判
      決各1份附卷供參（見本院卷第13至27、86至88頁）。
（七）此外，復有法務部調查局新竹市調查站搜索扣押筆錄、扣
      押物品目錄表各1份及扣案物照片30幀等在卷可稽（見偵
      查卷第12至17頁、本院卷第172至186頁）。
（八）綜上，被告上開意圖販賣而持有第二級毒品之犯行，堪以
      認定，應予依法論科。
三、論罪及科刑：
（一）新舊法比較：按行為後法律有變更者，適用行為時之法律
      。但行為後之法律有利於行為人者，適用最有利於行為人
      之法律；刑法第2條第1項定有明文。查被告行為後，刑法
      第47條累犯之規定，於94年2月2日修正公布，並於95年7
      月1日起施行，修正前刑法第47條規定「受有期徒刑之執
      行完畢，或受無期徒刑或有期徒刑一部之執行而赦免後，
      五年以內再犯有期徒刑以上之罪者，為累犯，加重本刑至
      二分之一。」，修正後之刑法第47條第1項則規定：「受
      徒刑之執行完畢，或一部之執行而赦免後，五年以內故意
      再犯有期徒刑以上之罪者，為累犯，加重本刑至二分之一
      。」，換言之，若再犯之罪為「過失犯」，修正後之刑法
      第47條第1項則無累犯規定之適用，然依修正前刑法第47
      條之規定，過失犯亦可構成累犯，本件被告前受有期徒刑
      執行完畢，於5年以內再故意犯本件有期徒刑以上之罪，
      不論依修正前之刑法第47條，或修正後之刑法第47條第1
      項之規定，均構成累犯，新法並非較有利於被告，依刑法
      第2條第1項從舊從輕原則，應依修正前之刑法第47條論處
      ，先予敘明。
（二）罪名：查甲基安非他命係毒品危害防制條例第2條第2項第
      2款所定之第二級毒品。被告甲○○於95年5月23日某時許
      ，購入第二級毒品甲基安非他命後起意販售，核其所為，
      係犯毒品危害防制條例第5條第2項之意圖販賣而持有第二
      級毒品罪。被告持有第二級毒品甲基安非他命之低度行為
      ，為意圖販賣而持有第二級毒品之高度行為所吸收，不另
      論罪。
（三）累犯：被告前因違反毒品危害防制條例案件，經本院於93
      年1月30日以92年度易字第597號刑事判決判處有期徒刑7
      月，嗣後並經台灣高等法院於93年4月9日以93年度上易字
      第433號刑事判決駁回上訴確定，於94年5月26日縮刑期滿
      執行完畢等情，有台灣高等法院被告前案紀錄表及台灣新
      竹地方法院檢察署刑案資料查註紀錄表等在卷為憑，其於
      有期徒刑執行完畢後，5年內再犯本件有期徒刑以上之罪
      ，為累犯，應依修正前刑法第47條之規定加重其刑。
（四）移送併辦之95年度偵字第4159號被告意圖販賣而持有第二
      級毒品犯行部分，與已起訴之部分係屬同一事實，為同一
      案件，本院自應併予審理。
（五）科刑：爰審酌被告前有多次違反毒品危害防制條例案件之
      前科紀錄，甫因意圖販賣而持有第二級毒品罪遭判刑確定
      ，竟於前案確定後2月餘，購入第二級毒品甲基安非他命
      後，再度萌生販賣之意圖，實屬不該，且該扣案之第二級
      毒品甲基安非他命如經販賣流入市面，將戕害他人身心，
      助長毒品氾濫，犯罪情節嚴重，兼衡其犯後終能於本院審
      理時坦白承認，態度尚可，及其查獲之第二級毒品甲基安
      非他命之數量較前次為少等一切情狀，量處如主文所示之
      刑。
（六）沒收：扣案之第二級毒品甲基安非他命2包（驗餘淨重合
      計35.62公克、空包裝重0.89公克），為被告所有，供本
      件意圖販賣而持有第二級毒品犯行所用之物，應依毒品危
      害防制條例第18條第1項前段之規定沒收銷燬之。又扣案
      之編號15湯匙2支、鑷夾3支等毒品分裝工具及編號22之塑
      膠漏斗、磁杯各1個等物（其上殘留之第二級毒品甲基安
      非他命，因鑑驗已用罄，無從諭知沒收銷燬），亦為被告
      所有，供本件意圖販賣而持有第二級毒品犯行所用之物，
      業據其供承在卷（見本院卷第206頁），應依毒品危害防
      制條例第19條第1項之規定宣告沒收。
（七）不另為沒收之諭知：扣案之編號4房屋租賃契約書、編號
      5安非他命製造流程表、編號6呂璟沺身分證、編號7、21
      分裝袋、編號19電話簿、編號20結晶容器、編號23毒品注
      射工具、編號24、26蒸餾水、編號25、27瓦斯罐、編號28
      不明液體、編號29手機及編號30毒品吸食工具－添加物等
      ，被告均否認為其所有，復查無其他證據足認上開扣案物
      係被告所有供本件意圖販賣而持有第二級毒品犯行所用之
      物，不另為沒收之諭知；又扣案之編號1、2現金合計129
      萬元，被告固坦承為其所有，惟辯稱：係賭博贏到的錢，
      要留給女兒等語，及扣案之編號8吸管、編號9、14吸食工
      具、編號10吸食製造工具、編號11加熱工具、編號12蒸餾
      工具、編號13分餾器、編號16燒杯、編號17冷凝管、編號
      18電話簿等物，被告雖坦承為其所有，惟供稱係供施用毒
      品或煮咖啡、煮酒之用，電話簿則係單純聯絡所用，亦查
      無具體證據資料足資認定上開扣案物係被告購買或欲販賣
      毒品，而供本件犯行所用之物，均不予宣告沒收，附此敘
      明。
四、適用之法律：
（一）依刑事訴訟法第299條第1項。
（二）毒品危害防制條例第5條第2項、第18條第1項前段、第19
      條第1項。
（三）刑法第11條前段、第2條第1項前段、修正前刑法第47條，
      判決如主文。
本案經檢察官葉乃瑋到庭執行職務。
中    華    民    國    97    年    7     月    21    日
                  刑事第五庭審判長法  官  吳靜怡
                                  法  官  林佑珊
                                  法  官  蔡欣怡
以上正本證明與原本無異。
如不服本判決應於收受本判決後10日內向本院提出上訴書狀，上
訴書狀應敘述具體理由。上訴書狀未敘述上訴理由者，應於上訴
期間屆滿後20日內補提理由書狀於本院 (均須按他造當事人之人
數附繕本 )「切勿逕送上級法院」。
中    華    民    國    97    年    7     月    21    日
                                  書記官  劉怡芳
附錄本案論罪科刑法條全文：
毒品危害防制條例第5條第2項：
意圖販賣而持有第二級毒品者，處5年以上有期徒刑，得併科新
臺幣5百萬元以下罰金。


司法院資訊處製作；財團法人民間司法改革基金會備份。
